最高法院刑事判決　　　　　　　　　　　　　　　八十八年度台上字第二○七一號
　　上訴人　台灣高等法院檢察署檢察官
　　被　告　甲○○
右上訴人因被告煙毒案件，不服台灣高等法院中華民國八十八年一月二十七日第二審
判決（八十七年度上訴字第二三○六號，起訴案號：台灣桃園地方法院檢察署八十六
年度偵字第八七○八、九八六五、一一○二三號），提起上訴，本院判決如左：
    主  文
原判決撤銷，發回台灣高等法院。
    理  由
本件原判決以公訴意旨略稱：被告甲○○基於概括犯意，自民國八十六年五月間某日
起，連續在桃園縣楊梅鎮內不特定地點，販賣毒品海洛因予曾慶銘。嗣於八十六年六
月二十四日一時三十分許，被告前往桃園縣楊梅鎮○○路一巷巷口老坑溪橋畔，正欲
販賣毒品海洛因與曾慶銘時，為桃園憲兵隊查獲，扣得被告所有之海洛因五小包、塑
膠吸管四支、針筒一支、曾慶銘所有欲買毒品海洛因之現金新台幣（下同）一萬八千
四百元。因認被告涉犯肅清煙毒條例第五條第一項連續販賣毒品罪嫌云云。但經審理
結果，認為被告之犯罪不能證明，因而撤銷第一審科刑判決，改判諭知被告無罪，固
非無見。惟查審理事實之法院對於被告有利及不利之證據，應一律注意，詳為調查，
綜合全案證據資料，本於經驗法則以定取捨，並將取捨證據及得心證之理由於判決內
詳為說明。故證據雖已調查，而尚有其他必要部分並未調查，仍難遽為被告有利或不
利之認定。苟非調查途徑已窮，而被告之犯罪嫌疑仍屬不能證明，要難遽為無罪之判
斷，如有應調查之證據未予調查，率行判決，其判決當然為違背法令。卷查證人曾慶
銘固未精確陳述向被告購買毒品海洛因之時間、地點及數量，惟其於偵查中已供稱「
昨天向周郁峰（被告冒名）、葉時旺買（海洛因），但還未拿到即被查獲，我打算買
一萬三千元，共二公克，我向他們買過三次，五月到現在前二次在我家巷口及楊梅國
小，第一次買二千元，第二次買五千元」、「都是在新屋交流道交易，但我只跟他（
指被告）買毒品，毛重二公克，價錢一萬三千元」，於警訊供稱「我於六月二十四日
一時許，向周郁峰及葉時旺約定在楊梅鎮○○路一巷口購買半錢（約二公克）海洛因
時，為貴隊人員當場查獲」。證人葉金萍於警訊時亦供稱「我男友（指曾慶銘）和葉
時旺、周郁峰於八十六年六月二十四日在楊梅鎮○○路一巷巷口老坑溪橋旁進行海洛
因買賣時，為貴隊人員當場查獲」（見八十六年偵字第八七○八號偵查卷第五頁背面
、七頁背面、三十一頁背面）。徵之卷附桃園憲兵隊監聽被告000000000號
行動電話之譯文，記載「六月二十三日二十三時五十五分。小四（被告綽號）：你要
多少？小牛（曾慶銘綽號）：我看一下，……我要半，看說可以好一點的嗎？小四：
沒有辦法。……小牛：多久可以到？小四：要等我電話，十二點半以前吧！」、「六
月二十四日一時八分。小牛：要多久才到？小四：快到了。小牛：那我到橋那邊等你
。小四：走出路口等我」、「六月二十四日一時十九分。阿旺（葉時旺綽號）：我現
在要去楊梅拿東西給人，有人在那邊等。……」、「六月二十四日一時二十一分。小
牛：我在大馬路門口等，怎麼還沒來？小四：快要到了」（見同上偵查卷第八十頁背
面），似指八十六年六月二十三日二十三時五十五分至翌日一時二十一分，曾慶銘向
被告購買毒品海洛因及被告與葉時旺送來毒品之過程。參互印證，能否謂被告無所訴
犯罪事實，尚非無研求餘地。原審對此不利於被告之證據，恝置不顧，又未深入調查
，亦未在理由內敘明何以不採之理由，遽行判決，自有調查未盡及理由不備之違法。
上訴意旨，執以指摘原判決不當，非無理由，應認原判決有撤銷發回更審之原因。
據上論結，應依刑事訴訟法第三百九十七條、第四百零一條，判決如主文。
中      華      民      國    八十八    年      四      月    二十二    日
                              最高法院刑事第三庭
                                  審判長法官  陳  錫  奎
                                        法官  洪  清  江
                                        法官  吳  昆  仁
                                        法官  李  伯  道
                                        法官  高  金  枝
      右正本證明與原本無異
                                              書  記  官
中      華      民      國    八十八    年      四      月    二十七    日
